【裁判字號】    97,訴,2783
【裁判日期】    970930
【裁判案由】    毒品危害防制條例
【裁判全文】
臺灣板橋地方法院刑事判決              97年度訴字第2783號
公  訴  人  臺灣板橋地方法院檢察署檢察官
被      告  甲○○
上列被告因毒品危害防制條例案件，經檢察官提起公訴（97年度
毒偵字第3487號），因被告於本院準備程序中就被訴事實為有罪
之陳述，本院告知被告簡式審判程序之旨，並聽取當事人之意見
後，合議庭裁定改由受命法官獨任依簡式審判程序進行，判決如
下：
    主  文
甲○○施用第一級毒品，累犯，處有期徒刑壹年；扣案之葡萄糖
貳包、電子秤壹臺、分裝杓參支、分裝袋參拾貳個、行動電話貳
支（含SIM 卡）、海洛因攪拌器壹組，均沒收之。
    事  實
一、甲○○曾於民國90年間因施用毒品案件，經本院以90年度毒
    聲字第3270號裁定送觀察、勒戒後，認無繼續施用毒品之傾
    向，經臺灣板橋地方法院檢察署檢察官以90年度毒偵字第32
    01號為不起訴處分確定；又因施用毒品案件，經本院以90年
    度毒聲字第5002號裁定送觀察、勒戒後，認有繼續施用毒品
    之傾向，經本院以91年度毒聲字第707 號裁定送戒治處所施
    以強制戒治，於92年2 月7 日因停止戒治出所，至92年3 月
    3 日停止戒治期滿未經撤銷視為執行完畢，起訴部分，經本
    院以91年度訴字第714 號判決判處有期徒刑8 月及4 月，並
    定應執行刑為有期徒刑11月確定，於93年2 月1 日縮刑期滿
    執行完畢；復因施用第二級毒品案件，經本院以94年度易字
    第331 號判決判處有期徒刑9 月確定；再因施用第一級、第
    二級毒品案件，經本院以94年度訴字第1180號判決分別判處
    有期徒刑9 月、5 月，定應執行刑為有期徒刑1 年確定，上
    開2 案接續執行，嗣於96年8 月12日因減刑執行完畢出監。
    詎仍不知悔改，明知海洛因係毒品危害防制條例第2 條第2
    項第1 款所明定之第一級毒品，不得持有及施用，竟仍基於
    施用第一級毒品海洛因之犯意，於97年4 月4 日凌晨1 時許
    ，在臺北縣三重市○○○路221 巷37號2 樓住處，以將海洛
    因摻入香菸內點燃吸食之方式，施用第一級毒品海洛因1 次
    。嗣於同日凌晨2 時30分許，為警持搜索票在上開住處查獲
    ，並扣得葡萄糖2 包、電子秤1 臺、分裝杓3 支、分裝袋32
    個、行動電話2 支（含SIM 卡）、海洛因攪拌器1 組，經其
    同意採集尿液送驗，檢驗結果呈嗎啡陽性反應，始查悉上情
    。
二、案經臺北縣政府警察局三重分局報告臺灣板橋地方法院檢察
    署檢察官偵查起訴。
    理  由
一、按本件被告甲○○所犯係死刑、無期徒刑、最輕本刑為3 年
    以上有期徒刑以外之罪，其於準備程序就前揭被訴事實為有
    罪之陳述，經受命法官告知簡式審判程序之旨，並聽取其與
    公訴人之意見後，本院認無不得或不宜改依簡式審判程序進
    行之處，爰依刑事訴訟法第273 條之1 第1 項、第284 條之
    1 ，裁定本件由受命法官獨任進行簡式審判程序，合先敘明
    。
二、上揭事實，業據被告於本院審理中坦承不諱，且其於97年4
    月4 日所採驗之尿液，經送往臺灣檢驗科技股份有限公司以
    GC/MS 方法（氣相層析/ 質譜儀法）檢驗，結果確呈第一級
    毒品海洛因代謝後嗎啡之陽性反應，此有卷附該公司97年4
    月18日報告編號CH/2008/40167 號濫用藥物檢驗報告、臺北
    縣政府警察局查獲毒品案件尿液檢體監管紀錄表各1 紙在卷
    可稽（見偵卷第42、43頁），並有葡萄糖2 包、電子秤1 臺
     、 分裝杓3 支、分裝袋32個、行動電話2 支（含SIM 卡）
    、海洛因攪拌器1 組扣案可資佐證，足認被告自白與事實相
    符，洵堪採為論罪科刑之依據。
三、按毒品危害防制條例於92年7 月9 日修正公布，自93年1 月
    9 日施行，其中第20條、第23條將施用毒品之刑事處遇程序
    區分為「初犯」、「5 年內再犯」、「5 年後再犯」。依其
    立法理由之說明：「初犯」，經觀察、勒戒或強制戒治，應
    為不起訴處分或不付審理之裁定；經觀察、勒戒或強制戒治
    執行完畢釋放後，「5 年內再犯」者，因其再犯率甚高，原
    實施之觀察、勒戒及強制戒治既已無法收其實效，爰依法追
    訴或裁定交付審理。至於經觀察、勒戒或強制戒治執行完畢
    釋放，「5 年後再犯」者，前所實施之觀察、勒戒或強制戒
    治已足以遮斷其施用毒品之毒癮，為期自新及協助其斷除毒
    癮，仍用「初犯」規定，先經觀察、勒戒或強制戒治之程序
    。從而，依修正後之規定，祇於「初犯」及「5 年後再犯」
    2 種情形，有其追訴條件之限制，即須於初犯經觀察、勒戒
    或強制戒治釋放後，5 年內均無施用毒品之行為，始能認其
    前所實施之觀察、勒戒或強制戒治已足遮斷毒癮，而得於5
    年後再犯時，再予適用初犯之規定，重行觀察、勒戒等程序
    。倘5 年內已經再犯，被依法追訴處罰，縱其第3 次（或第
    3 次以上）施用毒品之時間在初犯釋放5 年以後，即與「5
    年後再犯」之情形有別，且因已於「5 年內再犯」，顯見其
    再犯率甚高，原實施觀察、勒戒或強制戒治，已無法收其實
    效，自無再經觀察、勒戒及強制戒治之必要，應由檢察官逕
    行起訴，始符新法修正之本旨（最高法院95年第7 次刑事庭
    會議決議參照）。查被告前於90年間因施用毒品案件，經本
    院以90年度毒聲字第3270號裁定送觀察、勒戒後，認無繼續
    施用毒品之傾向，經臺灣板橋地方法院檢察署檢察官以90年
    度毒偵字第32 01 號為不起訴處分確定；又因施用毒品案件
    ，經本院以90年度毒聲字第5002號裁定送觀察、勒戒後，認
    有繼續施用毒品之傾向，經本院以91年度毒聲字第707 號裁
    定送戒治處所施以強制戒治，於92年2 月7 日因停止戒治出
    所，至92年3 月3 日停止戒治期滿未經撤銷視為執行完畢，
    起訴部分，經本院以91年度訴字第714 號判決判處有期徒刑
    8 月及4 月，並定應執行刑為有期徒刑11月確定，於93年2
    月1 日縮刑期滿執行完畢；復因施用第二級毒品案件，經本
    院以94年度易字第331 號判決判處有期徒刑9 月確定；再因
    施用第一級、第二級毒品案件，經本院以94年度訴字第1180
    號判決分別判處有期徒刑9 月、5 月，定應執行刑為有期徒
    刑1 年確定等情，有臺灣高等法院被告前案紀錄表1 份附卷
    可參，是被告既曾於上開觀察、勒戒、強制戒治執行完畢釋
    放後5 年內再犯施用毒品之罪，且經法院判處罪刑確定，雖
    本案施用毒品之時間在初犯釋放5 年後，惟被告既已先於「
    5 年內再犯」，顯見其再犯率甚高，原實施之觀察、勒戒、
    強制戒治已無法收其實效，而無5 年戒斷期之存在，即無再
    行觀察、勒戒或強制戒治之必要，揆諸前揭說明，仍應依法
    論科。
四、查海洛因屬毒品危害防制條例第2 條第2 項第1 款所規定之
    第一級毒品，核被告所為，係犯毒品危害防制條例第10條第
    1 項施用第一級毒品罪。被告持有第一級毒品，復進而施用
    ，其持有毒品之低度行為，應為施用第一級毒品之高度行為
    所吸收，不另論罪。又被告有事實欄所列前揭犯罪前科紀錄
    ，有臺灣高等法院被告前案紀錄表可稽，其受有期徒刑之執
    行完畢，5 年以內故意再犯本件有期徒刑以上之罪，應依刑
    法第47條第1 項之規定，論以累犯，並加重其刑。爰審酌被
    告前已因施用毒品案件經觀察、勒戒及強制戒治，且有多次
    施用毒品犯罪前科紀錄，並經判刑確定入監執行，業如上述
    ，本應徹底戒除毒癮，不料其竟仍繼續施用毒品，顯見其並
    無戒除毒害之決心，本不宜寬貸，惟念其施用毒品乃自戕一
    己之身體健康，對於他人生命、身體、財產等法益，尚無重
    大明顯之實害，且犯後坦承犯行，態度尚佳等一切情狀，量
    處如主文所示之刑，以示懲儆。
五、扣案之葡萄糖2 包、電子秤1 臺、分裝杓3 支、分裝袋32個
    、海洛因攪拌器1 組，均為被告所有供其施用毒品所用之物
    ，扣案之行動電話2 支（含SIM 卡），係被告所有供其聯絡
    購買毒品所用之物，業據被告供承在卷（見本院卷第43頁）
    ，爰依刑法第38條第1 項第2 款之規定併予宣告沒收；扣案
    之海洛因殘渣袋7 個、注射針筒3 支，係同時被查獲之另案
    被告蔣偉民所有之物，亦據蔣偉民於偵查中供承在卷（見偵
    卷第35頁），故均不予宣告沒收；另扣案之壓縮鐵模1 組，
    被告否認為其所有，卷內復查無其他確切證據足資證明為被
    告所有供本件犯罪所用之物，本院自無從併於本案諭知沒收
    ；至扣案之帳冊1 本、帳冊1 張、新臺幣117,300 元，雖為
    被告所有，然被告否認與本件施用毒品犯行有關，亦查無積
    極證據足認上開扣案物與本件施用毒品犯行有何關連，爰均
    不予宣告沒收，附此敘明。
據上論斷，應依刑事訴訟法第273 條之1 第1 項、第284 條之1
、第299 條第1 項前段，毒品危害防制條例第10條第1 項，刑法
第11條前段、第47條第1 項、第38條第1 項第2 款，判決如主文
。
本案經檢察官鄭潔如到庭執行職務。
中    華    民    國    97    年    9     月    30    日
                  刑事第十六庭  法  官  錢衍蓁
上列正本證明與原本無異。
如不服本判決，應於送達後十日內敘明上訴理由，向本院提出上
訴狀。
                                書記官  陳淑怡
中    華    民    國    97    年    9     月    30    日
附錄本判決論罪法條全文：
毒品危害防制條例第10條
施用第一級毒品者，處6月以上5年以下有期徒刑。
施用第二級毒品者，處3年以下有期徒刑。


司法院資訊處製作；財團法人民間司法改革基金會備份。
